臺灣新竹地方法院民事裁定　　　　　　　 100年度抗字第85號
　　抗　告　人　徐桂港
　　相　對　人　台新國際商業銀行股份有限公司
　　法定代理人　蔡榮棟
上抗告人與相對人間因拍賣抵押物裁定事件，對於中華民國100
年10月11日本院100 年司拍字第131 號裁定提起抗告，本院裁定
如下：
    主    文
抗告駁回。
抗告程序費用新臺幣壹仟元由抗告人負擔。
    理    由
一、按抵押權人於債權已屆清償期而未受清償者，得聲請法院拍
    賣抵押物，就其賣得價金而受清償，民法第873 條定有明文
    。又上開規定，依民法第881 條之17規定，於最高限額抵押
    權亦準用之。次按抵押權人依上開法條之規定，聲請法院裁
    定及抗告法院之裁定，僅依非訟事件程序，就抵押權及其債
    權形式上之要件是否具備予以審查為已足，並無確定實體上
    法律關係存否之效力，而於最高限額抵押，法院須就抵押權
    人提出之文件為形式上審查，如認其有抵押權登記擔保範圍
    之債權存在，且債權已屆清償期而未受清償，即應為准許拍
    賣抵押物之裁定。至於債務人、抵押人對於私法上權利之瑕
    疵有所爭執，應另循訴訟途徑解決，亦有最高法院58年台抗
    字第524 號判例、66年台上字第1000號判例、93年度台抗字
    第905 號裁定、94年度台抗字第631號可資參照。
二、本件相對人於原審聲請意旨略以：抗告人於民國（下同）91
    年9 月23日，以其所有如附表所示之不動產（下稱系爭不動
    產），為擔保第三人（即債務人）徐俊對相對人之欠款，
    設定新臺幣（下同）445 萬元之最高限額抵押權，存續日期
    自91年9 月20日起至121 年9 月19日止，債務清償期依照各
    個債務契約所定清償日期。嗣於98年9 月8 日抗告人復以系
    爭不動產，為擔保第三人徐俊對相對人之欠款，設定134
    萬元之最高限額抵押權，擔保債權確定日期為128 年9 月6
    日，債務清償期依照各個契約所定清償日期，均經登記在案
    。嗣第三人徐俊分別於91年9 月17日、98年9 月4 日向相
    對人借款370 萬元及252 萬元，借用期限為分別為15年、20
    年，各自91年9 月27日、98年9 月9 日起分180 期、240 期
    平均攤還本息，每月償還一次。如未按期攤還本息時，借款
    人即喪失期限利益，應立即全部償還，逾期6 個月以內者，
    按上開利率10% ，超過6 個月者，按上開利率20% 加付違約
    金。詎第三人徐俊自100 年7 月21日起即未繳納本息，尚
    欠本金4,137,940 元及其利息、違約金未付。依上開約定，
    本件借款應視為全部到期。為此聲請拍賣抵押物以資受償等
    語。並提出抵押權設定契約書、他項權利證明書、土地及建
    物登記簿謄本各一件、借款借據暨約定書二件、動撥申請書
    二件及帳戶還款明細查詢二件（以上均為影本）為證。
三、抗告意旨略以：第三人徐俊收受本院100 年9 月14日新院
    燉民政100 司拍131 字第20400 號函後，曾電詢相對人，並
    告知第三人徐俊已繳納該款項，經相對人之承辦人員即第
    三人鄭新木表示第三人徐俊繳納之款項業已存入帳戶，不
    會再進行第二次訴訟，無庸到院陳述意見。惟抗告人仍於10
    0 年10月13日收受本院100 年度司拍字第131 號民事裁定。
    為此，聲明：(一)原裁定廢棄。(二)抗告費用由相對人負擔。
四、經查，相對人以債務人（即第三人徐俊）未依約清償，債
    權視同全部到期為由，聲請拍賣抵押人（即抗告人）所有之
    系爭不動產，就相對人所提上開各項資料，自形式上審查，
    足堪認定本件抵押權所擔保之債權存在，且屆清償期而未受
    清償，原裁定准許拍賣抵押物，即無不當。至抗告人所述，
    乃屬實體爭執，且聲請拍賣抵押物屬非訟事件，法院僅得為
    形式上之審查，所為准駁之裁定，無確定實體法上法律關係
    之效力，是抗告人應另行提起訴訟，以資解決，非本件非訟
    程序所得加以審究，原裁定准予拍賣抵押物，於法並無不合
    ，抗告意旨指摘原裁定違法不當，求予廢棄，並無理由，應
    予以駁回。
五、據上論結，本件抗告為無理由，依非訟事件法第46條、第24
    條第1項、第21條第2項，民事訴訟法第495條之1第1 項、第
    449條第1項、第78條，裁定如主文。
中    華    民    國   100    年    11    月    8    日
                  民事第二庭  審判長法  官   盧玉潤
                                    法  官   陳順珍
                                    法  官   彭洪英
以上正本係照原本作成。
如不服本裁定，僅得於收受本裁定正本送達後10日內，以適用法
規顯有錯誤為理由，向本院提出再抗告狀（須附繕本一份及繳納
再抗告裁判費新臺幣1,000元）。
中    華    民    國   100    年    11    月    8    日
                                    書記官   謝國聖
附表：
┌─────────────────────────────────┐
│                      土地標示                                    │
├─────────┬───┬──┬────────┬────┬──┤
│土地坐落          │地號  │地目│面            積│權利範圍│所有│
├─────┬─┬─┤      │    │                │        │權人│
│鄉鎮市區  ○段│小│      │    │                │        │    │
│          │  │段│      │    │                │        │    │
├─────┼─┼─┼───┼──┼────────┼────┼──┤
│新竹市    │科│龍│317   │ 建 │99.00平方公尺   │ 全部   │徐桂│
│          │學│山│      │    │                │        │港  │
├─────┴─┴─┴───┴──┴────────┴────┴──┤
│                      建物標示                                    │
├────┬────┬───┬──────┬──────┬──┬──┤
│坐落基地│門牌號碼│主要用│建物面積    │建築完成日期│權利│所有│
│及建號  │        │途、層│            │            │範圍│權人│
│        │        │數及主│            │            │    │    │
│        │        │要建築│            │            │    │    │
│        │        │材料  │            │            │    │    │
├────┼────┼───┼──────┼──────┼──┼──┤
│新竹市科│新竹市民│住家用│一層：59.40 │民國72年1 月│全部│徐桂│
│學段龍山│享街147 │，加強│平方公尺，二│5 日        │    │港  │
│小段317 │號      │磚造，│層：59.40 平│            │    │    │
│地號、5 │        │2層   │方公尺，合計│            │    │    │
│4建號   │        │      │118.80平方公│            │    │    │
│        │        │      │尺          │            │    │    │
└────┴────┴───┴──────┴──────┴──┴──┘